【裁判字號】    95,訴,2526
【裁判日期】    951213
【裁判案由】    毒品危害防制條例
【裁判全文】
臺灣高雄地方法院刑事判決              95年度訴字第2526號
公  訴  人  臺灣高雄地方法院檢察署檢察官
被      告  乙○○
上列被告因毒品危害防制條例案件，經檢察官提起公訴（95年度
毒偵字第3665號）及移送併辦（雄檢95年度毒偵字第7876、8800
號號、彰檢95年度毒偵字第3554號），嗣因被告就被訴事實為有
罪之陳述，經本院合議庭裁定由受命法官獨任依簡式審判程序審
理，判決如下：
    主  文
乙○○施用第一級毒品，處有期徒刑拾月。又施用第二級毒品，
處有期徒刑柒月，扣案之第二級毒品安非他命肆包（檢驗後重量
分別為壹點伍伍肆公克、壹點伍柒貳零公克、點肆伍零貳公
克、點肆陸柒玖公克）均沒收銷燬。應執行有期徒刑壹年月
，扣案之第二級毒品安非他命肆包（檢驗後重量分別為壹點伍
伍肆公克、壹點伍柒貳零公克、點肆伍零貳公克、點肆陸柒
玖公克）均沒收銷燬。
    事  實
一、乙○○前因施用毒品案件，經臺灣彰化地方法院以91年度毒
    聲字第386 號裁定送觀察、勒戒後，因無繼續施用傾向，於
    民國91年2 月26日釋放出所（指揮書執畢日為91年3 月6 日
    ），並經彰化地方法院檢察署檢察官以91年度毒偵字第355
    號為不起訴處分確定，竟不知悔改，於前開觀察、勒戒執行
    完畢後5 年內，復分別基於反覆施用第一、第二級毒品之單
    一犯意，於95年4 月7 日至同年9 月28日止，於附表編號1
    、3 、4 、5 所示之時、地，反覆施用第一級毒品海洛因各
    1 次，另於附表編號1 、2 、4 、5 所示之時、地，反覆施
    用第二級毒品甲基安非他命各1 次。嗣分別於95年4 月7 日
    14時20分許，為高雄市政府警察局左營分局員警持高雄地方
    法院核發之搜索票，在高雄縣林園鄉頂厝村耶樹33號查獲，
    於95年8 月9 日16時20分許，經彰化縣警察局鹿港分局員警
    ，在彰化縣鹿港鎮○○里○○路路旁查獲，於95年9 月9 日
    凌晨2 時30分許，因乙○○另涉運輸第四級毒品案件，為警
    於高雄縣大寮鄉○○路○ 段397 號「金倫汽車旅館」查獲，
    於95年9 月28日晚上10時許，經警在高雄市○○區○○路與
    高速公路口攔檢查獲並由乙○○主動交出藏於口袋內之甲基
    安非他命4 包（檢驗後重量分別為1.5354公克、1.5720公克
    、3.4502公克、3.4679公克），而查獲後經採集乙○○尿液
    送驗結果均呈嗎啡及甲基安非他命陽性反應，始查悉上情。
二、案經高雄縣市府警察局左營分局、高雄市政府警察局刑警大
    隊及保安大隊移送臺灣高雄地方法院檢察署檢察官偵查起訴
    及移送併辦，另彰化縣警察局鹿港分局員警報告臺灣彰化地
    方法院檢察署檢察官偵查並移送併辦。
    理  由
一、本件被告所犯係死刑、無期徒刑、最輕本刑為3 年以上有期
    徒刑以外之罪，其於準備程序中就被訴事實為有罪之陳述，
    經法官告知簡式審判程序之旨，並聽取公訴人及被告之意見
    後，本院合議庭認宜進行簡式審判程序，依刑事訴訟法第
    273 條之1 合議裁定由受命法官獨任進行簡式審判程序，合
    先敘明。
二、上揭事實，業據被告乙○○於本院審理時自白不諱，且有高
    雄市立凱旋醫院95年4 月17日、同年9 月22日、同年10月10
    日出具濫用藥物尿液檢驗報告共3 紙及詮昕科技股份有限公
    司95年8 月21日出具之濫用藥物尿液檢驗報告、高雄市政府
    警察局左營分局95年度查獲煙毒案件尿液送驗代碼—姓名對
    照管制表、保安警察大隊刑案移送專責組偵辦毒品危害防制
    條例按嫌疑人尿液採證代碼表、高雄市政府警察局刑警大隊
    偵二隊五分隊偵辦毒品案件嫌疑人尿液採證代碼對照表、彰
    化縣政府警察局鹿港分局委託檢驗尿液代號與真實姓名對照
    表各1 份在卷可稽；另被告於95年9 月28日為警查獲後所扣
    得之白色晶體4 包（檢驗後重量分別為1.5354公克、1.5720
    公克、3.4502公克、3.4679公克）送驗結果，均呈甲基安非
    他命陽性反應，有高雄市立凱旋醫院95年11月14日出具之濫
    用藥物成品檢驗鑑定書在卷可稽，足認被告之自白與事實相
    符，應可採信。又被告前因施用毒品案件，經臺灣彰化地方
    法院以91年度毒聲字第386 號裁定送觀察、勒戒後，因無繼
    續施用傾向，於91年2 月26日釋放出所（指揮書執畢日為91
    年3 月6 日），並經臺灣彰化地方法院檢察署檢察官以91年
    度毒偵字第355 號為不起訴處分確定，有全國施用毒品案件
    紀錄表、臺灣高等法院被告前案紀錄表各1 份在卷可按，是
    被告於前開觀察勒戒處分執行完畢釋放後5 年內再犯本件施
    用毒品之罪，應依毒品危害防制條例第23條第2 項之規定依
    法訴追依法處罰。從而，本件事證明確，被告犯行足堪認定
    ，應依法論科。
三、刑法、刑法施行法業已於94年2 月2 日、95年6 月14日修正
    公佈，並均自95年7 月1 日施行，而被告在95年4 月7 日晚
    上7 時10分回溯24小時內之某時許之刑法修正前至95年9 月
    28日晚上8 時許回溯24小時之刑法修正後，於附表所示之時
    間分別施用第一、二級毒品海洛因、甲基安非他命多次之犯
    行，依據舊法對於連續犯之觀念，強調其「概括犯意」及「
    罪名同一」之主、客觀要件，如依修正前刑法第56條連續犯
    之規定，係以裁判上一罪論處，但刑法修正後既已將上開連
    續犯之規定廢除，本案中被告於刑法修正前後多次施用毒品
    之犯行，本即應分別論以數罪，惟毒品有高度之成癮性及濫
    用性，施用毒品犯罪，通常極易成癮，一旦身染毒癮，即有
    於短時間內密集施用之傾向，該等施用行為顯然具有反覆性
    及延續性之特徵，故從施用毒品者自始基於概括性之主觀犯
    意與客觀行為加以觀察，社會通念應認屬包括一罪為當，並
    收限縮數罪併罰範圍之效（刑法第56條修正理由第4 點參照
    ）。是於刑法修正後，就業已成癮之施用毒品者而言，如將
    個別施用行為在刑法上逐一評價並分別論處罪刑，恐係無視
    於該種犯罪類型反覆實施之特性，而有使行為人承受過度且
    顯不相當刑罰之疑慮，因之，本院認為於95年7 月1 日刑法
    修正生效施行後，應將施用毒品之行為，改以集合犯之包括
    一罪關係論處，就此論罪科刑之變更，應屬法律見解之變更
    ，性質上非屬法律本身之變更，亦與連續犯規定之刪除無涉
    ，自無刑法第2 條第1 項比較新舊法適用之問題。是以，被
    告先後於附表所示之時間、地點，分別施用第一、二級毒品
    海洛因及甲基安非他命之行為，足認其有反覆施用之情事，
    均應以集合犯之包括一罪關係論處。
四、按海洛因、甲基安非他命為毒品危害防制條例第2 條所稱之
    第一、第二級毒品，被告乙○○施用上開毒品，核其所為，
    係犯毒品危害防制條例第10條第1 項、第2 項施用第一、第
    二級毒品之罪。其持有第一、第二級毒品海洛因、甲基安非
    他命之低度行為，分別為施用之高度行為吸收，均不另論罪
    。被告先後多次施用第一、第二級毒品之行為，均係基於施
    用者單一藥癮而反覆實行，行為模式相同，且前送經觀察、
    勒戒及強制戒治後，仍未能戒除毒癮，應認有常習、依賴性
    之病態性犯罪，依一般社會健全觀念，難認其數行為得以強
    行割裂，又侵害法益亦屬單一，在法律評價上，應論以包括
    一罪。被告所犯上開二罪，犯意各別，行為互異，應分論並
    罰。公訴人雖僅就附表編號1 被告施用一、二級毒品之犯行
    提起公訴，然被告之其餘犯罪事實與前揭經起訴並由本院論
    罪科刑部分有包括一罪之實質上一罪關係，已如前述，依審
    判不可分原則，其餘犯罪事實亦為起訴效力所及，本院自得
    併予審理，附此敘明。爰審酌被告於前經觀察、勒戒及強制
    戒治執行完畢釋放後，仍未能徹底戒絕毒品，再犯本件施用
    毒品罪，顯見其自制力不足，無法擺脫毒品，未能體悟施用
    毒品對自己、家人造成之傷害及社會之負擔，惟念所犯施用
    毒品罪乃屬戕害自身身心健康行為，尚未對他人造成實害，
    其行為本身對社會所造成之危害並非直接，反社會性之程度
    應屬較低，且其犯後已坦認犯行，分別量處如主文所示之刑
    ，並定其應執行之刑。末扣案之白色晶體4 包，經送驗後確
    為第二級毒品甲基安非他命（檢驗後重量分別為1.5354公克
    、1.5720公克、3.4502公克、3.4679公克）），業如前述，
    係屬毒品危害防制條例第2 條第2 項第2 款所規定之第二級
    毒品，且屬違禁物，爰依毒品危害防制條例第18條第1 項前
    段之規定，不問屬於犯人與否，沒收銷燬之。又殘留第二級
    毒品甲基安非他命之包裝袋與其上殘留之第二級毒品甲基安
    非他命已無從完全析離，且無析離實益，爰視為違禁物一併
    沒收銷燬之。至鑑驗耗用之甲基安非他命既已滅失，自無庸
    宣告沒收銷燬，併此敘明。
據上論斷，應依刑事訴訟法第273 條之1 第1 項、第299 條第1
項前段，毒品危害防制條例第10條第1 項、第2 項、第18條第1
項前段，刑法11條前段、第51條第5款，判決如主文。
本案經檢察官甲○○到庭執行職務。
中    華    民    國    95    年    12    月    13    日
                  刑事第十五庭  法  官  梁淑美
以上正本證明與原本無異。
如不服本判決，應於收受送達後10日內向本院提出上訴書狀。
中    華    民    國    95    年    12    月    13    日
                                書記官  林麗文
附錄本判決論罪之法條：
毒品危害防制條例第10條
施用第一級毒品者，處 6 月以上 5 年以下有期徒刑。
施用第二級毒品者，處 3 年以下有期徒刑。
┌──┬─────────┬──────────┬──────┐
│編號│ 時間             │  地點              │施用毒品    │
├──┼─────────┼──────────┼──────┤
│ 1  │於95年4 月7 日晚上│在高雄縣林園鄉頂厝村│先後施用海洛│
│    │7時10 分許回溯前24│椰樹33號友人住處    │因及甲基安非│
│    │小時內某時許      │                    │他命各1 次  │
├──┼─────────┼──────────┼──────┤
│ 2  │95年8 月8 日晚上7 │彰化縣員林鎮○○路路│施用甲基安非│
│    │時許              │旁                  │他命各1 次  │
├──┼─────────┼──────────┼──────┤
│ 3  │95年8 月9 日上午11│彰化縣鹿港鎮洛津里「│施用海洛因1 │
│    │時30分許          │洛津公園」內，      │次          │
├──┼─────────┼──────────┼──────┤
│ 4  │95年9 月7 日上午4 │高雄縣大寮鄉○○路3 │先後施用海洛│
│    │時許              │段397 號之「金倫汽車│因及甲基安非│
│    │                  │旅館」              │他命各1 次  │
├──┼─────────┼──────────┼──────┤
│ 5  │95年9 月28日晚上11│不詳地點            │先後施用海洛│
│    │時35分回溯24小時內│                    │因及甲基安非│
│    │某時許            │                    │他命各1 次  │
└──┴─────────┴──────────┴──────┘


司法院資訊處製作；財團法人民間司法改革基金會備份。
